# 请教版主：子公司少数股东减资后合并报表编制

提问人：bushijs 时间：2015-09-08 16:26:41
我司同一控制下属子公司，少数股东减资。依次冲减了股本，资本公积，未分配利润。少数股东减资完成后，我司股权比例被动上升。我司长投账面金额即为占子公司股本比例金额，无商誉。编制合并报表抵消分录中，有如下问题，求教各位版主： 1 、调整分录是否要体现子公司所有者权益变动？会计准则里“在持股比例不变的情况下，调整长期股权投资账面金额，同时增减资本公积-其他资本公积”，我司对于子公司持股比例增加了，按新的持股比例吗？调整金额包括股本、资本公积、未分配利润吗（即减资金额）？
2 、如果是指调整除净损益以外所有者权益变动，未分配利润变动如何调整？ 3 、因为子公司未分配利润变动，在抵消分录时投资收益，少数股东损益与未分配利润差额如何抵消？

回答人：chenyiwei
1 、合并报表层面的最终处理结果相当于收购少数股权。在合并报表层面，支付给少数股东的减资款和由此减少的少数股东权益之间的差额应按权益性交易原则调整资本公积。 2 、在收购少数股权交易（或者理解为少数股东撤资）前后，合并报表层面的未分配利润等留存收益项目应保持不变，即这些留存收益项目是以前年度／期间的归属于母公司股东的净利润累积下来形成的。 3 、在股权比例变动前后，确认归属于少数股东和母公司的损益时，需分段计算。

提问人：bushijs 时间：2015-09-09 19:32:48
陈版，我可否简单处理如下： 1 、先将子公司减资调回，即按子公司少数股东不减资重新编制会计报表，然后进行常规合并； 2 、在此合并报表基础上考虑子公司少数股东减资，相当于合并公司溢价出钱购买了子公司少数股东那部分权益，即在合并好的报表基础上进行调整，分录如下： 借：少数股东权益 贷：现金 贷：资本公积

回答人：chenyiwei
也可以。无论你的方法如何，最终在合并报表层面都应当体现出合并报表准则第四十七条要求的“购买少数股权”处理效果。

提问人：amyshow 时间：2016-05-13 12:13:12
陈老师，我想在这个问题上追加一个问题，如果对方全额减资，双方签订了协议，子公司减资前的亏损全部由减资后的公司承担，对一块儿前期的少数股东损益，该如何处理呢？这块儿也属于权益交易冲资本公积吗？还是该进损益表？

回答人：chenyiwei
子公司少数股东的增资和减资都是权益性交易，不影响合并利润表。